【裁判字號】    99,上易,519
【裁判日期】    990929
【裁判案由】    履行契約
【裁判全文】
臺灣高等法院民事判決                 99年度上易字第519號
上  訴  人  乙○○
訴訟代理人  彭國良律師
上  訴  人  甲○○
上列當事人間履行契約事件，兩造對於中華民國99年4月26日臺
灣新竹地方法院99年度訴字第12號第一審判決各自提起上訴，本
院於99年9月8日言詞辯論終結，判決如下：
    主  文
兩造上訴均駁回。
第二審訴訟費用由兩造各自負擔。
    事實及理由
一、上訴人乙○○主張：上訴人甲○○於民國93年間與伊同居，
    因甲○○曾對伊施以肢體暴力等加害行為，乃書立談和協議
    書，允諾如再對伊有肢體暴力等行為，願付伊精神、經濟之
    損失新台幣（下同）300萬元。然甲○○於98年4月20日在其
    工作場所即台灣鐵路管理局新豐道班房出手毆擊伊，致伊受
    有胸壁挫傷、腹壁挫傷、上肢多處挫傷、臉頸挫傷等傷害。
    甲○○又於同年月29日於新竹縣鐵路分駐所再次毆傷伊。伊
    因甲○○前開傷害行為受有精神上重大痛苦，爰請求精神慰
    慰撫金300萬元。爰依談和協議書及侵權行為法律關係請求
    甲○○給付300萬元，及自起訴狀繕本送達翌日（即98年10
    月1日)起至清償日止，按年息5%計算之利息。
    原審認定上訴人甲○○僅於98年4月20日毆傷上訴人乙○○
    ，至98年4月29日則無證據證明上訴人甲○○有何傷害行為
    ，而判決上訴人甲○○應給付上訴人乙○○20萬元及自98年
    10月1日起至清償日止按年息5%計算之利息，並駁回乙○○
    其餘請求。
    上訴人乙○○就其敗訴中之50萬元不服提起上訴，並陳明僅
    主張上訴人甲○○有98年4月20日之傷害行為（見本院卷第
    30頁）。其上訴聲明：(1)原判決關於駁回上訴人乙○○後開
    之訴部分廢棄。(2)前開廢棄部分，上訴人甲○○應再給付上
    訴人乙○○50萬元及自98年10月1日起至清償日止按年息5%
    計算之利息。
    其就甲○○上訴之答辯聲明：上訴駁回。
二、上訴人甲○○則以：兩造僅為朋友關係，並未同居，而系爭
    談和協議書雖為伊所書寫，然伊並不記得何時書寫，且該紙
    協議書僅係暫時未定案之草稿，故其上未載書立日期，亦未
    曾交付上訴人乙○○或其他人。又上訴人乙○○雖主張其於
    98 年4月20日遭伊毆打成傷，惟伊未曾傷害上訴人乙○○，
    上訴人乙○○所受之傷害原因不明，證人楊愛玉係聽聞乙○
    ○片面所述，其證言不足為伊不利之認定。且原審判決20萬
    元亦嫌過高等語，資為抗辯。其上訴聲明：(1)原判決不利於
    上訴人甲○○部分廢棄。(2)前開廢棄部分，上訴人乙○○在
    第一審之訴及假執行之聲請均駁回。另就上訴人乙○○上訴
    之答辯聲明：上訴駁回。
三、查上訴人甲○○於93年間書立系爭談和協議書，並於其上親
    名簽名。該和談協議書載明：「茲因維護與乙○○倆人往後
    能相親相愛的平靜生活，若本人有肢體上的暴力行為而導致
    身體上的受害間接影響平靜生活，本人願付乙○○精神經濟
    之損失參佰萬元，絕無異議。」。又上訴人乙○○於98年4
    月20日至天成醫院就醫，經診斷受有胸壁挫傷、腹壁挫傷、
    上肢多處挫傷、臉頸之挫傷等傷害。上開各情為兩造所不爭
    執（見本院卷第30頁），並有談和協議書、天成醫院診斷證
    明書可稽（見支付命令卷第6、7頁）。
四、上訴人乙○○主張上訴人甲○○於上揭時日毆傷伊，違反系
    爭談和協議書約定，且使伊受有精神上痛苦，而有精神慰撫
    金之損害，為此依談和協議書及侵權行為法律關係請求上訴
    人甲○○給付70萬元及自98年10月1日起至清償日止按年息
    5% 計算之利息等語。上訴人甲○○則以前詞置辯。經查：
(一)上訴人甲○○確於93年度書立卷附談和協議書，並已親筆簽名
  ，業經其自認屬實（見本院卷第30頁）。上訴人乙○○之訴訟
  代理人於原審並提出該協議書原本供核對無訛（見原審卷第35
  頁），堪認該協議書內容業經兩造達成合意而生效。上訴人甲
  ○○辯稱該協議書僅屬草稿性質，且未交付上訴人乙○○云云
  ，核與事實有間，不足採信。
(二)上訴人乙○○主張上訴人甲○○於98年4月20日在其工作場所
  （即台灣鐵路管理局新豐道班房）出手毆擊伊，致伊受有胸壁
  挫傷、腹壁挫傷、上肢多處挫傷、臉頸之挫傷等傷害乙情，有
  其檢附之天成醫院診斷證明書為憑（見支付命令卷第7頁）。
  當日陪同上訴人乙○○之證人楊愛玉復於原審結證稱：伊當日
  是與上訴人乙○○到新豐火車站旁，伊在車上等半小時，乙○
  ○回車上時臉上的兩側臉頰有刮傷，他說他與男朋友打架，我
  就送他去楊梅的天成醫院等語（見原審卷第61頁）。參以乙○
  ○下車與甲○○會面後甫半小時，胸壁、腹壁、上肢、臉頸即
  多處挫傷，核與其所陳遭上訴人甲○○毆打乙情相吻，上訴人
  甲○○復未能提出其他稽證足資證明上訴人乙○○有何虛偽情
  事，上訴人乙○○此節主張，自堪信實。
(三)按不法侵害他人之身體、健康、名譽、自由、信用、隱私、貞
  操，或不法侵害其他人格法益而情節重大者，被害人雖非財產
  上之損害，亦得請求賠償相當之金額。民法第195條第1項前段
  定有明文。上訴人乙○○因上訴人甲○○之傷害行為致受有胸
  壁挫傷、腹壁挫傷、上肢多處挫傷、臉頸挫傷，其精神自受有
  相當痛苦。爰審酌兩造原為朋友，上訴人甲○○並曾書立談和
  協議書允諾維護其與上訴人乙○○相親相愛之平靜生活，因一
  時口角衝突而發生本件傷害行為，上訴人乙○○所受傷勢，及
  上訴人乙○○畢業於大陸地區湖南省糧食管理學院財務會計系
  ，現任小吃店之股東，於98年間名下原有汽車一輛，現名下已
  無財產；上訴人甲○○僅為國中畢業，目前於鐵路局擔任養路
  工，職稱為技術領班，月薪約4萬7000元，已婚育有一子，名
  下有房屋2棟、土地1筆、汽車1輛等一切情狀（見原審卷第35
  、40至42、47頁、本院卷第36、39至40頁），本院認上訴人乙
  ○○可請求之精神慰撫金以20萬元為適當。
(四)次按違約金，除當事人另有訂定外，視為因不履行而生損害之
  賠償總額。又約定之違約金額過高者，法院得減至相當之數額
  民法第250條第2項前段、第252條規定甚明。違約金是否相當
  ，應依一般客觀事實、社會經濟狀況及當事人所受損害情形，
  以為衡量之標準，若所約定之額數，與實際損害顯相懸殊者，
  法院自得以實際上所受損害為標準，酌予核減，最高法院72年
  度台上字第1868號、82年度台上字第2529號裁判見解亦同，可
  資參照。查系爭談和協議書載明：「若本人有肢體上的暴力行
  為而導致身體上的受害間接影響平靜生活，本人願付乙○○精
  神經濟之損失參佰萬元，絕無異議。」（見支付命令卷第6頁
  ），觀其文義，該300萬元應屬損害賠償預定額性質之違約金
  。惟上訴人乙○○因本件傷害行為所受損害即為前開精神慰撫
  金，不另請求他項損害，此據其訴訟代理人陳明在卷（見本院
  卷第42頁）。而上訴人乙○○因本件侵權行為所得請求之精神
  慰撫金應為20萬元，詳如上述，故上訴人乙○○所受損害應為
  20萬元，其違約金請求亦應按損害額為度，酌減為20萬元。惟
  該違約金所填補者，亦為上訴人乙○○因本件侵權行為所受損
  害，故上訴人乙○○僅得請求上訴人甲○○給付單筆20萬元，
  而不得請求上訴人甲○○重覆給付。
五、從而，上訴人乙○○依侵權行為法律關係及談和協議書約定
    ，請求上訴人甲○○給付20萬元及自98年10月1日起至清償
    日止按年息5%計算之利息，洵屬有據，應予准許。逾此所為
    請求為無理由，應予駁回。原審判命上訴人甲○○如數給付
    ，並駁回上訴人乙○○其餘請求，均無違誤。兩造各就其敗
    訴部分上訴，指摘原判決不當，求予廢棄改判，為無理由，
    應各駁回其上訴。至原判決就上訴人乙○○勝訴部分，雖誤
    未依民事訴訟法第389條第1項第5款規定依職權宣告假執行
    ，而命供擔保為假執行宣告，然因本件不得上訴第三審，於
    本院判決後即已確定而無假執行問題，故不另廢棄其假執行
    宣告，併此敘明。
六、據上論結，本件兩造之上訴，均為無理由，依民事訴訟法第
    449條第1項、第78條，判決如主文。
中    華    民    國    99    年    9     月    29    日
                    民事第二十庭
                        審判長法  官  林金吾
                              法  官  丁蓓蓓
                              法  官  盧彥如
正本係照原本作成。
不得上訴。
中    華    民    國    99    年    9     月    29    日
                              書記官  鄭兆璋

司法院資訊處製作；財團法人民間司法改革基金會備份。
